ACORDAO-COMPLETO-2462809

ACÓRDÃO 808/2021 ATA 11/2021 - PLENÁRIO

VISTOS, relatados e discutidos estes embargos de declaração opostos pela Fenamoto Federação Interestadual dos Mototaxistas e Motoboys Autônomos em face do Acórdão 157/2021-TCU-Plenário.
ACORDAM os ministros do Tribunal de Contas da União, reunidos em sessão do Plenário, com fundamento no art. 34 da Lei 8.443/1992, c/c o art. 287 do Regimento Interno, e ante as razões expostas pelo Relator, em:
9.1. conhecer dos embargos de declaração e rejeitá-los; e
9.2. dar ciência desta deliberação à embargante, com a informação de que a íntegra do Relatório e do Voto que a fundamentaram está disponível no endereço eletrônico www.tcu.gov.br/acórdãos.

Embargos de declaração opostos em face de acórdão que não conheceu de recurso de revisão interposto contra deliberação que julgou irregulares as contas da embargante, com condenação solidária em débito e multa, em razão de irregularidades na execução de convênio referente às ações do plano setorial de qualificação profissional.

entidades/órgãos do Governo do Estado de Goiás.

3. Interessados/Responsáveis/Recorrentes:
3.1. Interessada: Secretaria de Políticas Públicas de Emprego/Ministério do Trabalho e Emprego (extinto).
3.2. Responsáveis: Fenamoto - Federação Interestadual dos Mototaxistas e Motoboys Autônomos (07.681.231/0001-57) e Robson Alves Paulino (XXX.120.921-XX).
3.3. Recorrente: Fenamoto - Federação Interestadual dos Mototaxistas e Motoboys Autônomos (07.681.231/0001-57).

13.1. Ministros presentes: Ana Arraes (Presidente), Walton Alencar Rodrigues, Benjamin Zymler, Augusto Nardes, Aroldo Cedraz, Raimundo Carreiro, Bruno Dantas, Vital do Rêgo e Jorge Oliveira (Relator).
13.2. Ministros-Substitutos presentes: Marcos Bemquerer Costa, André Luís de Carvalho e Weder de Oliveira.

JORGE OLIVEIRA

Ministro Jorge Oliveira.

Trata-se de embargos de declaração opostos pela Fenamoto - Federação Interestadual dos Mototaxistas e Motoboys Autônomos em face do Acórdão 157/2021-TCU-Plenário, que não conheceu de recurso de revisão interposto pela entidade contra o Acórdão 2265/2017-TCU-Segunda Câmara. Por meio deste último, o TCU julgou irregulares as contas da entidade, como também de seu ex-dirigente, e os condenou ao pagamento de débito histórico de R$ 1,5 milhão, além de aplicar-lhes multas individuais de R$ 150 mil.
2.	Transcrevo, a seguir, excerto da peça recursal apresentada (peça 143) :
"I- DO ACOLHIMENTO DOS EMBARGOS DE DECLARAÇÃO COM EFEITOS MODIFICATIVOS 
Segundo os melhores doutrinadores e julgados, os Embargos Declaratórios, inobstante prestarem-se à supressão de omissão, contradição ou obscuridade, podem ter, excepcionalmente, caráter modificativo, sobretudo quando presente notória mácula material, como a existente na demanda em tela. 
Os Embargos Declaratórios podem ter, especialmente, caráter infringente, quando utilizados para a) correção de erro material manifesto; b) suprimento de omissão; c) extirpação de contradição. 
O julgado pode ser alterado ou modificado por via dos embargos de declaração, quando a respectiva decisão constituir produto de manifesto equívoco na apreciação da prova. 
Foi interposto recurso de revisão em face do acórdão nº 2265/2017 que correu à revelia por vício na citação em flagrante cerceamento de defesa da federação ora Embargante, pois o ofício de citação foi enviado a endereço errado, sendo utilizado o endereço que consta em edital de convocação para assembleia EXTRAORDINÁRIA para DELIBERAR SOBRE A MUDANÇA DE ENDEREÇO DA FEDERAÇÃO. (Doc. 18) :
 (...) 
Ou seja, não se pode reputar válida a citação que foi expedida sobre endereço nitidamente provisório, utilizado para evento único, essas razões serão melhor aclaradas ao longo do presente embargo. 
Além da nulidade da citação - matéria de ordem pública, o referido recurso foi interposto em consonância com a legislação vigente (art. 35 da Lei nº 8.443/92) sustentando em suma que: 
a) em preliminar, cerceamento de defesa, vício na validade da citação, visto que os ARs foram recebidos por pessoas estranhas à Diretoria estatutariamente constituídas, resultando na tramitação do processo sem que pudesse apresentar suas razões feriando os princípios constitucionais do contraditório e da ampla defesa; 
b) insuficiência probatória para a condenação; 
c) da omissão quanto a valoração das provas acostadas aos autos do processo - realização dos cursos e aplicação dos recursos, (peça 82, p. 3-7) ; d) as contas são iliquidáveis por motivo de força maior que não pode ser imputado à Fenamoto, conforme demonstra a declaração anexa (peça 82, p. 7-18) ;
Requerendo por fim o reconhecimento da nulidade do acórdão, e, subsidiariamente, a reforma do acórdão combatido. 
Entretanto, em que pese a clareza dos requisitos autorizadores, o Recurso de Revisão não foi conhecido, nos seguintes termos (Acórdão nº 157/2021) :
 (...) 
Como é cediço em Direito, para alcançar o fim a que se destina, é necessário que a tutela seja prestada de forma clara e completa, sem obscuridade, omissão ou contradição. 
Ao órgão julgador compete o pronunciamento sobre questões de fato e de direito que sejam relevantes para o julgamento, não sendo permitido discriminar e não julgar algumas delas, apesar de não ter o julgador o dever de expressar convicção sobre todos os argumentos utilizados pelas partes, tendo em vista que a falha deve ser aferida em função do pedido, e não das razões invocadas pelo litigantes. 
Considera-se que o r. acórdão foi obscuro e omisso na análise dos requisitos específicos para admissão do recurso ocasionando prejuízo sobre a análise de mérito bem como foi contraditório ao julgar a preliminar de ordem pública. 
II- DA OBSCURIDADE SOBRE O NÃO CONHECIMENTO DOS REQUISITOS ESPECÍFICIOS DO RECURSO DE REVISÃO - DA FLAGRANTE INSUFICIÊNCIA DE DOCUMENTOS QUE ENSEJARAM NO EQUÍVOCO DA RESPONSABILIZAÇÃO DA EMBARGANTE - DA OMISSÃO QUANTO AS PROVAS DOS AUTOS - ILIQUIDAÇÃO DA DÍVIDA 
Data máxima vênia, há obscuridade e omissão quanto as provas carreadas aos autos no voto condutor abaixo transcrito, na medida que, o fundamento da decisão atribui interpretação contrária a literalidade da lei.
 (...) 
Estão presentes os pressupostos de admissibilidade, processamento e julgamento do presente recurso aviado nos exatos termos previstos pela Lei Orgânica desse col. Tribunal de Contas da União valendo repetir: 
Art. 35. De decisão definitiva caberá recurso de revisão ao Plenário, sem efeito suspensivo, interposto por escrito, uma só vez, pelo responsável, seus sucessores, ou pelo Ministério Público junto ao Tribunal, dentro do prazo de cinco anos, contados na forma prevista no inciso III do art. 30 desta Lei, e fundar-se-á: 
I - em erro de cálculo nas contas; 
II - em falsidade ou insuficiência de documentos em que se tenha fundamentado a decisão recorrida; 
III - na superveniência de documentos novos com eficácia sobre a prova produzida. 
Parágrafo único. A decisão que der provimento a recurso de revisão ensejará a correção de todo e qualquer erro ou engano apurado. 
Efetivamente, como comprovado, o acórdão ora recorrido transitou em julgado no dia 25/04/2.017 estando claramente tempestivo o inconformismo da Requerente. 
Da mesma forma, os requisitos específicos de admissibilidade do recurso de revisão são claros e determinantes, o recurso foi fundamentado e materialmente comprovado nos autos as razões da impugnação nos termos do inciso II do artigo 35 da Lei n. 8.443/92. 
Além do cerceamento de defesa presente no processo de tomada de contas (vício na citação) levando o feito à revelia, existe um erro crucial no que se refere à Tomada de Contas Especial: a falsa premissa de suposta inexecução total do convênio, quando, na verdade, houve prestação de contas parcial efetivada pela FENAMOTO nos autos do processo junto ao Ministério do Trabalho e Emprego, que foi reconhecida e atestada pelos técnicos do Ministério, em diversas Notas Técnicas. 
Assim, frisa-se que a bem da verdade a apuração da Tomada de Contas Especial no âmbito interno para apurar o destino dos recursos, deve recair tão somente, sobre A SEGUNDA PARCELA DOS RECURSOS DESTINADOS AO CONVÊNIO e não da totalidade dos recursos, como findou por se consolidar perante esse col. TCU. 
Assim, o parecer que levou ao voto condutor do acórdão que julgou irregulares as contas da Embargante partiu de uma premissa equivocada e da insuficiência de documentos decorrente do referido erro de lançamento. 
Esse fato foi devidamente comprovado de forma material nos autos, e justamente essas razões que autorizam o ensejo do recurso de revisão possuem o condão de corrigir todo e qualquer erro ou engano apurado, nos termos do parágrafo único do artigo 35 da lei n. 8.443/92. 
Dessa forma, o acórdão exarado não conhecendo o recurso de revisão por ausência de requisitos específicos, com todo o respeito aparente obscura em suas razões, pois o recurso preenche de forma clara os pressupostos legais, devendo o acórdão ser aclarado nesse ponto de não conhecimento, em especial ante a demonstração material clara constante nos autos (peça 82, p. 3-18) . 
Observa-se ainda claramente no processo administrativo por completo, que mais uma vez foram omitidos para análise desse col. TCU os documentos comprobatórios da realização dos cursos e aplicação dos recursos e as corretas inserções promovidas pelos gestores nomeados pela FENAMOTO. 
Nos sistemas do Ministério do Trabalho e Emprego, que comprovam claramente a integral aplicação dos recursos provenientes da primeira parcela do convênio senão vejamos: 
1) fls. 138 - Ofício do MTE à FENAMOTO datado de 28 de janeiro de 2.011 solicitando o envio dos seguintes dados:
2. Planejamento de realização dos cursos, contendo (...) 
2) fls. 139 - Ofício do MTE à FENAMOTO datado de 01 de abril de 2.011 solicitando 
2. Desse modo, solicito a Vossa Senhoria as devidas providências para inserção das informações e anexar as documentações no SICONV no prazo de até 06 de abril de 2011, nas abas licitações, contratos, documento de liquidação e pagamento.
3) fls. 140 - Ofício do MTE ao DETRAN-DF solicitando informações sobre a expedição de Carteiras de Habilitação Categoria "A" para 2.000 (dois mil) trabalhadores inscritos pela FENAMOTO para participar dos cursos conforme CD anexado ao ofício; 
4) fls. 141 a 151 - Resposta do Ofício com a relação dos alunos e as respectivas CNHs; 
5) fls. 152 a 157 - Relação enviada pelo DETRAN-DF de alunos aos quais não foi possível consultar as CNHs porque foram informados os RGs e não os CPFs; 
6) fls. 158 - Ofício do MTE ao DETRAN-DF constando CD com a relação dos CPFs dos alunos que anteriormente não haviam sido informados (relatório anterior) ; 
7) fls. 159 - Encaminhamento de RELATÓRIO DE MONITORAMENTO (VISITA IN LOCO E ANÁLISE DE DOCUMENTOS) ; 
8) fls. 162 a 166 - RELATÓRIO DE MONITORAMENTO com as seguintes conclusões: 
a) foram disponibilizados aos fiscais: listas de presença; listas de certificados; listas de lanche; listas de auxílio transporte; fichas de inscrição de educandos e exemplares de material didático - fls. 163 - V - 1; 
b) considerando que as aulas relativas à primeira etapa de execução já estavam encerradas, foi designada uma equipe que analisou por amostragem a documentação concernente aos respectivos cursos realizados em Brasília - fls. 163 - V - 1.1; 
c) Das 28 (vinte e oito) turmas forma selecionadas 02 (duas) turmas para a amostragem; 
Essas foram as conclusões da fiscalização:
Sistema SIGAE: no intuito de verificar os dados inseridos no sistema SIGAE a equipe técnica realizou batimento de informações, comparando os dados das listas de presença com os inseridos no referido sistema. Assim sendo, foram verificadas as seguintes informações
· No Sistema constam 34 (trinta e quatro) educandos inscritos e apenas 01 (um) evadido, o Sr. Sebastião de Souza. Note que essa informação diverge dos dados constantes da lista de presença, onde aparecem como evadidos 03 (três) educandos: (...) 
Sistema SIGAE: no intuito de verificar os dados inseridos no sistema SIGAE a equipe técnica realizou batimento de informações, comparando os dados das listas de presença com os inseridos no referido sistema. Assim sendo, foram verificadas as seguintes informações
· no Sistema constam os educandos (...) como evadidos, coincidindo com os mesmos nomes constantes nas listas de frequência. (...) 
3. Constatações gerais de acordo com a documentação comprobatória:
Logomarcas: não constavam as logomarcas exigidas nas ações do Programa PNQ nas listas de presença, assim como nos demais documentos comprobatórios apresentados (...) 
Material didático: a apostila apresentada à equipe do MTE era encadernada, com capa e folhas de boa qualidade, impressão legível e colorida;
Kit aluno: era composto por pasta com alça, bloco de anotações, caderno, régua, canetas, lápis, borracha, apontador e apostila. Há listas assinadas pelos educandos comprovando o recebimento do kit;
Auxílio transporte: foi solicitada a documentação (...) . Dos educandos contatados, todos confirmaram que benefício do auxílio transporte foi disponibilizado pela convenente, porém, não fizeram uso do citado auxílio (optaram pelo transporte próprio) ;
Lanche: (...) Dos educandos contatados, todos confirmaram o recebimento do referido benefício;
Lista de frequência: estão fora dos padrões do Programa PNQ, não constam dados como início e término da ação (dia, mês e ano) , logomarcas do Programa e horário de realização (carga horária) . As datas foram colocadas a mão, contendo dia e mês, e faltando o ano;
Certificados: até o momento os educandos que concluíram o curso não receberam os seus certificados.
X. CONCLUSÃO:
Face ao exposto, considerando as constatações verificadas pelos técnicos deste Ministério durante a visita ao escritório da Conveniada na cidade de Brasília - DF e análise por amostragem dos documentos comprobatórios dos respectivos cursos realizados pela Conveniada; encaminhamos o presente relatório à Federação Interestadual dos Mototaxistas e Motoboys Autônomos - FENAMOTO para conhecimento e manifestação, uma vez que se faz necessária a apresentação de justificativas quanto às possíveis impropriedades apontadas em cada item do relatório em questão, sem prejuízo do encaminhamento da documentação comprobatória pertinente.
9) fls. 177 - Ofício da FENAMOTO solicitando a liberação da segunda parcela do convênio declarando ter cumprido 40% (quarenta por cento) das ações e inserido todas as informações no SISTEMA SICONV. 
Como se vê dos documentos acima citados, todos integrantes da Tomada de Contas Especial, não se pode falar em inexecução total do convênio quando existem provas robustas da prestação de contas da primeira fase do convênio, inclusive com vistoria in loco e análise da prestação de contas com pareceres dos controladores de contas no sentido de complementação da documentação apresentada.
Milita ainda em favor da Embargante a presunção de verdade uma vez que A SEGUNDA PARCELA DO CONVÊNIO SOMENTE PODERIA SER LIBERADA MEDIANTE A PRESTAÇÃO DE CONTAS QUE FOI ATESTADA PELO ÓRGÃO FISCALIZADOR. 
Quanto à segunda fase do Convênio, efetivamente reconhece a Embargante que não houve a prestação de contas no tempo devido. 
Ocorre que, como se vê das Atas de Convocação e da Assembleia Geral Extraordinária que elegeu a atual Diretoria, a FENAMOTO ficou acéfala e sem representação por mais de 02 (dois) anos, entre o dia 24 de fevereiro de 2.014 e o dia 10 de março de 2.016 quando foi eleita a Diretoria atual cujo mandato se iniciou em 2.016 (na data da AGE) e termina em 2.022. 
Todos os documentos referentes ao convênio em tela, bem como outros documentos foram extraviados e a atual Diretoria está totalmente impossibilitada de prestar as contas da segunda fase do convênio. 
Por outro lado, existem provas robustas de que os cursos foram ministrados e os recursos aplicados dentro do objeto do convênio, até mesmo pelo extrato da conta corrente vinculada. 
É certo que as contas do convênio em tela ESTÃO TOTALMENTE ILIQUIDÁVEIS POR MOTIVO DE FORÇA MAIOR QUE NÃO PODE SER IMPUTADO À EMBARGANTE, não podendo haver presunção de inaplicação ou malversação dos recursos públicos somente por ilação. 
A situação que se apresenta nestes autos não é inusitada. Esse col. Tribunal de Contas da União em 
situações idênticas decidiu pelo Trancamento da Tomada de Contas especial face à ocorrência de impossibilidade de liquidação das contas. 
Quanto ao extravio dos documentos, como pode bem ver o em. Ministro Relator, a Diretoria responsável pelo convênio, à época, simplesmente desapareceu, inclusive retirando todos os documentos da sede da Federação conforme consta do termo de declaração em anexo, que apesar de possuir baixa força probatória não podem simplesmente serem descartadas e não serem objeto de apreciação, razão pela qual se constata mais uma vez a omissão quanto a análise das provas dos autos. 
Dessa forma, estão comprovados "os fatos supervenientes impeditivos de exibição de prova material na espécie - extravio de documentos (força maior) , comprovadamente alheio à vontade do responsável" motivo pelo qual incide a previsão dos arts. 20 e 21 da Lei nº 8.443/92. 
Assim, demonstra-se que é plenamente cabível o recurso tendo em vista a flagrante insuficiência de documentos que fundamentaram a decisão recorrida. 
Ao órgão julgador compete o pronunciamento sobre questões de fato e de direito que sejam relevantes para o julgamento, não sendo permitido discriminar e não julgar algumas delas, devendo através desses embargos o juízo aclarar as questões suscitadas quando do não conhecimento equivocado do recurso de revisão ante a omissão da análise das provas materiais que justificam e autorizam legalmente a interposição do pleito.
III- DA CONTRADIÇÃO SOBRE A ANÁLISE PRELIMINAR DA MATÉRIA DE ORDEM PÚBLICA - VÍCIO NA CITAÇÃO - ENDEREÇO NÃO FIXO DE CONVOCAÇÃO DE ASSEMBLEIA EXTRAORDINÁRIA PARA DELIBERAR SOBRE MUDANÇA DE ENDEREÇO - CERCEAMENTO DE DEFESA - NULIDADE ABSOLUTA 
Em. Min. Relator: 
No dia 28 de fevereiro de 2.012 foi instaurada a Tomada de Contas Especial nº . Processo 031366/2015-5 sob a Relatoria do em. Ministro Augusto Nardes. 
Ocorreu no presente feito vício insanável que acarretou em cerceamento de defesa da embargante, posto que o andamento do processo se deu a revelia da federação, a referida citação nunca se efetivou, uma vez que as cartas "ARs" foram recebidas por pessoas estranhas à Diretoria Estatutariamente constituída e nunca foram entregues. 
Por esse motivo, a atual Diretoria da FENAMOTO somente tomou conhecimento do processo de Tomada de Contas Especial no final do mês de junho do ano de 2.017 quando seu atual Presidente, Raimundo Nonato da Silva compareceu à SECEX para solicitar extração de cópia do processo. 
Data máxima vênia, há obscuridade e contradição no voto condutor, na medida que, o fundamento da decisão atribui interpretação contrária a literalidade da lei. 
Nesse sentido observe o em. Ministro Relator reconhece a exceção de coisa julgada sobre o vício de nulidade de citação, entretanto reputa válida a citação que em verdade se encontra em flagrante ilegalidade. Vejamos: 
 (...) 
Inicialmente cumpre destacar que o processo de Tomada de Contas Especial tramitou sem a devida apresentação pela FENAMOTO de suas razões, em razão da Diretoria Estatutariamente eleita nunca dele ter tomado conhecimento, o que claramente acarretou em flagrante prejuízo e cerceamento de defesa. 
Ficou claramente evidenciada a ocorrência de motivo de força maior, alheio à vontade do responsável, confrontado com obstáculos materiais tornados intransponíveis pelo tempo, e que o impedem hoje de demonstrar a regularidade de seus atos de gestão. Entendo que tal situação faz, nos termos da lei, "materialmente impossível o julgamento de mérito" das presentes contas. 
A Embargante entende ser fundamental destacar essa situação e comprovar que nunca se efetivou concretamente a citação, para que não paire dúvidas quanto à lisura de seus dirigentes e correção de seus atos, uma vez que representa aproximadamente 2.000.000 (dois milhões) de mototaxistas em todo o Brasil e pretende manter a sua idoneidade e capacidade de contratação com os Poderes Públicos. 
Nesse sentido observe o em. Ministro Relator: 
Que após algumas tentativas frustradas, foi expedido AR para endereço encontrado em edital de convocação para Assembleia geral EXTRAORDINÁRIA (Documento n. 18) , que justamente iria deliberar sobre a MUDANÇA DE ENDEREÇO da embargante.
 (...) 
Em que pese a desnecessidade de intimação pessoal para fins de aperfeiçoamento do processo de contas, é notório que o endereço constante no edital supra que convoca sobre a alteração de endereço da sede da embargante não é o seu endereço fixo. 
Dessa forma é evidente a NULIDADE da citação, pois feita posterior a data da convocação da assembleia em endereço que claramente não é o da embargante, utilizado o local de forma provisória para assembleia extraordinária. 
Mais uma vez a Embargante demonstra de forma objetiva e clara a invalidade de sua citação e reitera sua ausência de má-fé por parte da atual Direção da entidade no que se refere às obrigações decorrentes do convênio firmado com o Ministério do Trabalho e Emprego.
Assim, demonstrado que o endereço que se efetivou a citação não é o endereço real da embargante é forçoso reconhecer a nulidade do ato que ensejou em flagrante prejuízo a parte recorrente. 
Ademais, a bem da verdade é que o direito ao contraditório e a ampla defesa são preceitos absolutos de natureza constitucional e devem ser observados em todas as esferas, não havendo legislação infraconstitucional que seja capaz de ensejar a não observação desses preceitos. 
Desta feita, atendendo-se aos princípios do contraditório, da ampla defesa e do devido processo legal, eis que devidamente comprovada a mácula na ausência de citação eficaz ao ato, o ilustre Ministro Relator observando as garantias constitucionais deve declarar a nulidade da citação e do acórdão nº 2265/2017 ante a flagrante ilegalidade procedimental que como dito fere diretamente os ditames constitucionais básicos, sob pena de revisão de seus atos pelo poder judiciário. 
Contudo, consoante se abstrai do r. acórdão embargado, em que pese reconhecer a legalidade da exceção da coisa julgada pelo vício da citação, e ainda em que pese declarar que de fato a citação não se reputou a atingir sua eficácia, pois comprovadamente recebida em endereço alheio as atividades de rotina da federação e consequentemente por estranho ao quadro da embargante, ainda assim manifesta ausência de vício capaz de ensejar na nulidade do referido ato. 
Note que o órgão julgador, ao identificar no referido edital que a embargante encontrava-se em deliberação sobre a alteração de endereço jamais poderia ter emanado citação via carta AR ao endereço não oficial, de caráter claramente provisória a ser utilizado para um evento isolado como se fosse endereço certo e permanente da federação. 
E, sendo assim, torna-se imperiosa reconhecer a nulidade da intimação (Ofício 760/2016-TCU/SECEX-GO (peça 19,20) , pois ensejando em igualmente nulo o v. julgamento 
proferido por esta Corte, sob pena de cerceamento de defesa e indevido processo legal. 
IV- DOS PEDIDOS: 
Por todo o exposto, requer o conhecimento dos declaratórios, declarando a existência de obscuridade, omissão e contradição no voto condutor. 
Após seu devido processamento na forma da legislação de regência, dar provimento, sanando os vícios apontados e consequentemente, empregando efeito infringente, para modificar aparte do acórdão que declarou o não conhecimento do recurso de revisão e deixou de apreciar a documentação apresentada pela a embargante, prejudicando a apreciação de mérito no sentido de: 
a) Que seja o presente recurso conhecido ante a presença dos pressupostos de admissibilidade; 
b) A intimação do douto órgão do Ministério Público de Contas para manifestação legal; 
c) Ao final que seja provido o presente recurso para corrigir os erros decorrentes do acórdão ora recorrido, notadamente para: 
c.1.) considerar iliquidáveis as presentes contas, em razão da impossibilidade decorrente do extravio de todos os documentos, que não pode ser imputada à Embargante , determinando o seu trancamento e consequente arquivamento do processo; 
c.2.) Caso assim não entenda esse col. Tribunal, o provimento do recurso para dar como prestadas as contas referentes à primeira fase do convênio, nos termos das provas apresentadas neste ato tendo em vista o reconhecimento pelo Ministério do Trabalho, da apresentação das referidas contas e a sua aprovação, ajustando, dessa forma a condenação para excluir a responsabilidade da Embargante , em razão da impossibilidade decorrente do extravio de todos os documentos, que não pode lhe ser imputada, notadamente no que se refere à segunda parte do convênio, limitando-a à pessoa de Robson Alves Paulino;".
É o relatório.

8.1. Pedro Calmon Mendes (11.678/OAB-DF) e outros, representando Fenamoto - Federação Interestadual dos Mototaxistas e Motoboys Autônomos (07.681.231/0001-57).

Procurador Rodrigo Medeiros de Lima.

EMBARGOS DE DECLARAÇÃO. ACÓRDÃO QUE NÃO CONHECEU DE RECURSO DE REVISÃO. NÃO OCORRÊNCIA DA NULIDADE SUSCITADA. INEXISTÊNCIA DE OMISSÃO, OBSCURIDADE OU CONTRADIÇÃO. REJEIÇÃO.

TOMADA DE CONTAS ESPECIAL (TCE)

Secretaria de Recursos (Serur).

Presentes os requisitos de admissibilidade, gerais e específicos, conheço dos embargos de declaração opostos pela Fenamoto - Federação Interestadual dos Mototaxistas e Motoboys Autônomos em face do Acórdão 157/2021-TCU-Plenário, que não conheceu de recurso de revisão interposto pela entidade contra o Acórdão 2265/2017-TCU-Segunda Câmara. Por meio deste último, o TCU julgou irregulares as contas da entidade, como também de seu ex-dirigente, e os condenou ao pagamento de débito histórico de R$ 1,5 milhão, além de aplicar-lhes multas individuais de R$ 150 mil, em decorrência de omissão na prestação de contas do Convênio-MTE/SPPE/CODEFAT 2/2010, celebrado com a Secretaria de Políticas Públicas de Emprego/Ministério do Trabalho e Emprego.
A embargante, em preliminar, suscita a nulidade da decisão condenatória por suposto vício em sua citação. Adicionalmente, contesta o julgado que não conheceu de seu recurso de revisão, imputando-lhe obscuridade e omissão quanto às conclusões pelo não preenchimento das condições específicas de admissibilidade. Segundo sustentou, teria apresentado em seu recurso de revisão evidências de que parte do objeto conveniado foi executado e atestado pelo órgão concedente.
Não vislumbro a nulidade suscitada, tampouco considero procedentes os vícios levantados pela embargante na decisão recorrida.
Quanto à preliminar de nulidade, o Acórdão 157/2021-TCU-Plenário, a despeito de ter sido apreciado por relação, foi expresso em registrar que "não há nulidade a ser reconhecida no procedimento citatório, sendo improcedente a arguição suscitada pela recorrente de que sua citação deve ser considerada nula".
E, de fato, não é outra a conclusão que se extrai dos autos diante das diversas medidas adotadas para citação da Fenamoto Federação Interestadual dos Mototaxistas e Motoboys Autônomos, que detalho a seguir:
a. citação no endereço constante da base de dados da Receita Federal em 24/02/2016 (peça 9) , cujo aviso de recebimento retornou com a informação "desconhecido";
b. nova citação em outro endereço obtido a partir de pesquisas internas (peça 12) , em 12/04/2016, cujo aviso de recebimento novamente retornou com a informação "desconhecido";
c. diligência ao Detran/GO para busca de novo endereço, que restou infrutífera diante da ausência de cadastro da Fenamoto;
d. novas pesquisas e citação em endereço formalizado para realização de assembleia geral da entidade (peça 19) , que foi devidamente recebida em 11/07/2016 (peça 20) ;
e. citação por edital (peça 21) .
As numerosas pesquisas de endereço e os reiterados esforços de citação à entidade resultaram em pelo menos duas comunicações válidas, aptas a ensejar o prosseguimento do feito. Na primeira, indicada no item "d", a comunicação foi entregue em endereço formalizado pela própria entidade para realização de assembleia geral. Ainda que esta última fosse bastante para a validade do chamamento da Fenamoto ao processo, também houve citação por edital.
Registro, ademais, que a primeira citação feita à entidade, cujo aviso de recebimento indicou "desconhecido", foi enviada para endereço declarado pelo dirigente da entidade na formalização do convênio, conforme se constata em documento à peça 1, p. 35.
Não há, portanto, qualquer vício que justifique a nulidade suscitada pela embargante.
Também são improcedentes as alegadas obscuridades e omissões na decisão embargada, que teriam, no juízo da recorrente, impedido a admissibilidade do recurso de revisão.
A embargante toma por prestação de contas parcial, supostamente "reconhecida e atestada pelos técnicos do Ministério, em diversas Notas Técnicas", informações pontuais da execução do convênio que, além de criticadas pelo concedente e admitidas sob a justificativa de que seriam solucionadas no desenvolvimento da parceria, nunca chegaram a ter aprovação formal da Secretaria de Políticas Públicas de Emprego.
Ao contrário, dentre as peças apresentadas no recurso de revisão, extraio análise do órgão concedente que evidencia a falta de justificativas para falhas apontadas no convênio (peça 100, p. 20, destaques acrescidos) : 
"Em 15 de dezembro de 2011 a Fenamoto foi notificada via Ofício n° 10759/2011/COMSUP/SPPE/MTE com prazo de até dez dias para envio de justificativas acerca dos apontamentos expostos na Nota Técnica.
Apesar da solicitação feita, não houve, até a finalização da análise, por parte da Convenente a apresentação das justificativas que possibilitassem uma análise acerca da execução das ações do convênio, restando não outra opção ao Ministério senão a da instauração de tornada de contas especial - TCE. Dessa maneira, informamos que o convênio SPPE/MTE n° 002/2010 (SICONV 736425/2010) encontra-se em fase de TCE e que, apesar do instrumento ainda estar vigente, novas turmas não deverão ser iniciadas."
Destarte, longe de reconhecer a alegada "flagrante insuficiência de documentos que ensejaram no equívoco da responsabilização do embargante", é forçoso concluir que a entidade não se desincumbiu do dever de comprovar a regularidade dos recursos que lhe foram repassados.
Quanto às alegações de que as contas seriam iliquidáveis, além de não se constituir matéria passível de discussão na estreita via dos embargos declaratórios, não se presta a comprovar tal condição o argumento da embargante de que "todos os documentos referentes ao convênio em tela, bem como outros documentos foram extraviados e a atual Diretoria está totalmente impossibilitada de prestar as contas da segunda fase do convênio."   
Idêntica compreensão, pela incapacidade de legitimar o acolhimento destes embargos, merece a argumentação de que a Fenamoto "ficou acéfala e sem representação por mais de 02 (dois) anos, entre o dia 24 de fevereiro de 2.014 e o dia 10 de março de 2.016". 
Por conclusão, ausentes elementos que configurem omissão, obscuridade ou contradição, os embargos opostos pela Fenamoto devem ser rejeitados.
	Ante o exposto, VOTO por que o colegiado adote a minuta de acórdão que submeto à apreciação.
TCU, Sala das Sessões Ministro Luciano Brandão Alves de Souza, em 7 de abril de 2021.
JORGE OLIVEIRA 
Relator